臺灣彰化地方法院民事判決
109年度訴字第1455號
原告  即  
反訴被告    巫錫程  
訴訟代理人  鍾傑名律師
被告  即  
反訴原告    興雨工業有限公司

法定代理人  王冠雄  
被      告  王金種  
共      同
訴訟代理人  陳建良律師
複代理人    陳柏宏律師
上列當事人間請求損害賠償等事件，本院於民國111年4月13日言
詞辯論終結，判決如下：
    主  文
被告興雨工業有限公司應給付原告新台幣肆拾陸萬元，及自民國
110年1月21日起至清償日止，按年息百分之五計算之利息。
原告其餘之訴駁回。
訴訟費用由被告負擔五分之一，其餘由原告負擔。
本判決原告勝訴部分得假執行；但被告如以新台幣肆拾陸萬元為
原告供擔保後，得免為假執行。
其餘假執行之聲請駁回。
反訴被告應自坐落彰化縣○○鎮○○段000○號建物（即門牌號碼彰化
縣○○鎮○○○○路0號廠房）遷出，且將該建物返還反訴原告；並自
民國109年9月1日起至遷讓返還上開建物之日止，按日給付反訴
原告新台幣叁佰陸拾玖元。
反訴原告其餘之訴駁回。
反訴訴訟費用由反訴被告負擔五分之三，其餘由反訴原告負擔。
本判決反訴原告勝訴部分，於反訴原告以新台幣玖拾玖萬柒仟元
為反訴被告預供擔保後，得假執行；但反訴被告如以新台幣貳佰
玖拾玖萬壹仟肆佰元為反訴原告供擔保後，得免為假執行。
其餘反訴假執行之聲請駁回。
    事實及理由
一、本訴部分:
　㈠按訴狀送達後，原告不得將原訴變更或追加他訴。但請求之
    基礎事實同一者、擴張或減縮應受判決事項之聲明者，不在
    此限，民事訴訟法第255條第1項第2、3款定有明文。次按原
    告於判決確定前，得撤回訴之全部或一部；但被告已為本案
    言詞辯論者，應得其同意，民事訴訟法第262條第1項定有明
    文。本件原告起訴時聲明請求被告王金種應給付原告新台幣
    （下同）2,037,180元，嗣經多次變更追加後，最後聲明如
    附表一所示，其所為訴之變更追加，合於前揭規定，且追加
    邢艷為被告後再撤回對邢艷之訴，經被告邢艷之訴訟代理人
    同意，故已生撤回起訴之效力。
  ㈡原告聲明求為判決如附表一。主張略以:
  ⒈原告經營羽毛加工業，於109年8月4日與被告興雨工業有限公
    司（下稱興雨公司）簽訂租賃契約，約定原告承租坐落彰化
    縣○○鎮○○○○○○路0號之廠房（下稱系爭廠房），每月租金23
    萬元，押租金為46萬元，興雨公司並向原告保證系爭廠房雖
    由第三人陳祈男承租，惟其已同意提前搬離，原告經被告同
    意後，即陸續將機器設備搬入系爭廠房並僱用技術人員組裝
    機器，然因陳祈男未能於預計109年8月底前將系爭工廠清理
    完畢，致被告興雨公司無法提供合於使用目的之租賃物予原
    告，興雨公司始同意將9月之租金酌減為14萬元，有原證8之
    LINE對話可稽。又由於系爭廠房位於工業區，書面租賃契約
    為申請工廠登記之必備文件，原告曾多次向被告興雨公司代
    理人王金種要求訂立契約書，但王金種竟於109年10月19日
    以LINE通知原告片面終止租約，並稱因陳祈男對於廠房用電
    設備破壞修繕費用近200萬元及廢棄物清除需費150萬元，被
    告興雨公司無法處理，拒絕繼續出租，王金種更多次於109
    年11月2日、11月4日、11月7日、11月10日、11月17日、11
    月28日表示「廠房要收回自用不出租」、「要整修客戶要驗
    廠」、「廠房要自己使用」等理由拒絕繼續履行租約，致原
    告僅能將系爭廠房作為存放器具設備之用，無法開始營業，
    契約目的顯然無法達到，應認興雨公司拒絕給付係有可歸責
    事由致給付不能，爰依民法第226條、256條及260條之規定
    ，請求終止租約並請求損害賠償，且興雨公司已拋棄原有期
    限利益，不待原告之催告，債務人即應負遲延責任，爰依民
    法第227條、231條、254條、260條之規定請求終止租約並請
    求損害賠償，並於110年3月24日言詞辯論期日當庭對被告興
    雨公司為解除契約之意思表示到達。
　⒉系爭廠房原本三方約定原告於9月提前開始承租後應給付全額
    租金，但因陳祈男之公司未能如期搬離，故被告興雨公司同
    意原告僅給付一半租金，是被告興雨公司自不得對原告主張
    同時履行抗辯。倘鈞院認為被告興雨公司未同意減少9月份
    租金，因被告興雨公司自承陳祈男於109年10月始全部清運
    完畢，系爭廠房仍有第三人占有使用，是被告興雨公司未交
    付合於所約定使用收益之租賃物除有給付遲延之情形，原告
    亦得主張同時履行抗辯，拒絕給付9月份之剩餘租金。
　⒊原告向被告興雨公司請求之金額1,897,180元，分別如下:
　　⑴已支出搬遷費用777,180元:原告開始搬運組裝機器後接近
      完成之際，被告興雨公司始告知無法解決與陳祈男之爭議
      ，並拒絕給付合於約定使用收益之標的物，原告為開業準
      備，已支出隆興企業社搬運機器設備支194,000元、偉君
      企業社協助組裝相關機器設備1,003,180元（其中除羽毛
      冷卻機空桶機組價值60萬元可拆卸再使用外，其餘部分損
      失403,180元）、辰鼎企業有限公司安裝鍋爐13萬元及東
      和實業社協助風管配置5萬元，合計支出777,180元，形同
      白費，被告興雨公司應予賠償。
　　⑵另原告喪失可得預期之利益，依財政部中區國稅局110年7
      月13日函，109年度營利事業各業所得額暨同業利潤標準
      所載，「羽毛製造業」之營業毛利率為17%、費用率8%及
      淨利率9%，復依財政部中區國稅局110年12月29日函，「
      羽毛製造業」109年平均銷售額為111,560,655元，依此計
      算則銷售毛利應為18,965,311元（111,560,655×17%=18,9
      65,311）、銷售費用及管理費用應為8,924,852元（111,5
      60,655×8%=8,924,852）。是依所得稅法施行細則第31條
      營業淨利＝銷貨毛利－（銷售費用＋管理費用），則羽毛製
      造業109年之營業淨利應為10,040,459元（18,965,311-8,
      924,852=10,040,459），即每月約836,705元。原告請求
      營業收入損失66萬元，並未逾越上開數額，應屬妥適。
　　⑶另因兩造租賃契約業已終止，被告興雨公司應將受領之押
      租金46萬元返還與原告。
　⒋倘鈞院認為被告王金種就終止契約部分並非被告興雨公司之
    代理人，其擅向原告終止租約，依民法110條無權代理之規
    定，無論原告有無過失，均應就原告上開損害負賠償之責，
    故備位請求被告王金種給付原告所受損害777,180元及所失
    利益66萬元，合計1,437,180元等語。
　㈢被告聲明求為判決原告之訴駁回，如受不利判決願供擔保聲
    請宣告免為假執行。答辯略以：
　⒈被告興雨公司授權被告王金種於109年8月4日與原告簽署租賃
    契約後，即由興雨公司負責人之配偶邢艷接手代理興雨公司
    處理系爭廠房租賃契約事宜，王金種為興雨公司代理人之期
    間自109年8月4日到109年9月1日，邢艷自109年8月12日起以
    出租人興雨公司代理人地位自居，經出租人授權協調原承租
    人遷出及原告遷入系爭廠房事宜，原告是到109年8月26日陸
    續開始遷入組裝，被告興雨公司與原告間就系爭廠房之租賃
    契約於109年9月1日生效，約定租金為每月不含稅23萬元（
    含稅為241,500元），從109年9月1日起算，然僅收取109年9
    月份部分租金14萬元，被告否認有同意減收109年9月份租金
    之事實，應由原告負舉證之責。
　⒉依租賃契約之約定，應以公證方式簽署租賃契約本約，興雨
    公司於109年10月請原告會同簽署租約本約時，原告一再表
    示租金過高，要降為每月17萬元，興雨公司未答應，原告拖
    延未給付第一個月尚欠租金9萬元，被告興雨公司代理人表
    示如不付原定租金就請搬走。租約已於109年9月1日成立，
    原告依約即應給付1個月租金23萬元(加計營業稅後為241,50
    0元)，但原告僅給付14萬元，依民法第264條第1項規定，被
    告興雨公司縱拒絕給付，亦不生給付不能或給付遲延之責任
    。又興雨公司於租賃契約生效後並未授權被告王金種代理被
    告興雨公司處理系爭廠房租賃契約事宜，更未授權被告王金
    種代為表示拒絕繼續履行系爭廠房租賃契約。縱被告王金種
    有代被告興雨公司表示拒絕繼續履約之意思，顯然不生終止
    契約之效力，無從認原告有因此而受法律上不利益之結果，
    原告備位請求被告王金種賠償損害，並無理由。
　⒊被告興雨公司已將系爭廠房交付原告使用，原告迄今仍繼續
    持有系爭廠房鑰匙並占有系爭廠房，並無何種不能使用系爭
    廠房情形存在，系爭廠房原承租人陳祈男所堆置於廠房外空
    地之廢棄物，僅占用系爭廠房外空地一小部分，並未妨礙原
    告使用系爭廠房內部及進出，其亦於109年10月初即全部清
    運完畢，被告興雨公司並無拒絕給付或給付不能之情事。本
    件租賃標的自始即為廠房，並未包含附連土地，附連土地上
    是否堆置物品，均不妨礙原告對系爭廠房之使用。至系爭廠
    房附屬用電設備是否有毀損、不能使用情事，原告並不曾向
    被告興雨公司爭執，無從認被告興雨公司有遲延給付、拒絕
    給付或給付不能之情事。
  ⒋原告雖主張其受有一個月66萬元營業損失之所失利益，然經
    濟部辦公室函當中所載內容是其他公司的收益，並非原告的
    收益而與原告無關，原告連公司都沒有成立，離銷售獲利還
    有一大段距離，原告的工作經驗與自己是否為營業人或是營
    利事業負責人沒有關係等語。
二、反訴部分：
  ㈠按訴狀送達後，原告不得將原訴變更或追加他訴。但請求之
    基礎事實同一者、擴張或減縮應受判決事項之聲明者，不在
    此限，民事訴訟法第255條第1項第2、3款定有明文。本件反
    訴原告提起反訴時訴之聲明第1項部分，原請求反訴被告應
    給付反訴原告193萬元及自如民事反訴狀附表所列之利息（
    卷241頁），並應自110年9月1日起至遷讓第二項請求所示建
    物之日止，按月於每月1日給付反訴原告23萬元，及自翌日
    起至清償日止按年息百分之5計算之利息。嗣變更為請求反
    訴被告應給付反訴原告2,579,750元，及自如附表二所示利
    息起算日起至清償日止按年息百分之5計算之利息，並應自1
    10年10月6日起或自109年9月1日起，至遷讓第二項請求所示
    建物之日止，按日給付反訴原告8,050元（卷397、415、449
    頁），其擴張及減縮應受判決事項之聲明，合於前揭規定，
    先予敘明。
  ㈡反訴原告聲明求為判決:⑴反訴被告應給付反訴原告2,579,750
    元，及自如後附表二所示利息起算日起至清償日止按年息百
    分之5計算之利息。⑵反訴被告應自坐落彰化縣○○鎮○○段000○
    號建物即門牌號碼彰化縣○○鎮○○○○路0號廠房遷出，將建物
    返還反訴原告。⑶反訴被告應自110年10月6日或自109年9月1
    日起，至遷讓前項建物之日止，按日給付反訴原告8,050元
    。⑷前開⑴、⑵項，以及⑶項已屆期部分，願供擔保請准宣告假
    執行。主張略以：
  ⒈兩造間既有系爭廠房租賃契約法律關係，反訴被告依民法第4
    39條第1項中段規定，應即於每月終了時給付該月租金，反
    訴原告為營業人，租金收入依法應繳交營業稅，營業稅應由
    承租人負擔，兩造所約定每月23萬元租金加計營業稅後為每
    月241,500元。反訴被告迄今已積欠109年9月部分租金及自1
    09年10月至110年10月5日終止租約為止之全部租金，加計營
    業稅後數額應為3,039,750元（109年9月已付租金14萬元後
    尚欠9萬元，加計營業稅11,500元，計101,500元、109年10
    月1日至110年10月5日租金為241500×12+241500/30×5=2,938
    ,250)，反訴原告對反訴被告46萬元之押租金債務，以同額
    之租金債權（109年9月份101,500元、109年10月份241,500
    元、109年11月份117,000元）抵銷反訴被告之租金債務，業
    以反訴狀繕本之送達為抵銷意思表示之通知，經抵銷後反訴
    被告仍有已屆期之租金債務2,579,750元未償。反訴原告基
    於租賃契約法律關係及民法第229條第1項、第233條第1項、
    第203條等規定，請求上開租金及利息。
  ⒉系爭廠房有保存登記，廠房是通透的並未做區隔，反訴原告
    將系爭廠房全部點交反訴被告使用，反訴被告有保管廠房的
    鑰匙且占有全部廠房，因反訴被告積欠租金已逾2個月租金
    數額，經反訴原告限期14日催告後仍未給付，反訴原告依民
    法440條第2項規定於110年10月5日終止契約，即有理由。系
    爭契約既經合法終止，反訴被告依民法第455條前段規定，
    即負返還系爭廠房予反訴原告之義務，反訴被告於租賃契約
    終止後繼續占有系爭廠房，即為無權占用，反訴原告依民法
    767條第1項前段規定，得請求反訴被告返還系爭廠房，請擇
    一為有利於反訴原告之判決。退步言之，縱鈞院認系爭廠房
    租賃契約業經反訴被告合法解除，惟反訴被告自109年9月1
    日起迄今仍占有系爭廠房，反訴原告依民法第259條第1款及
    民法第767條第1項前段規定，均得請求反訴被告遷讓返還系
    爭廠房。
  ⒊反訴被告於租賃契約終止後繼續占有系爭廠房，即無法律上
    原因受有相當於租金（即每月241,500元，亦即每日8,050元
    ）之利益，致反訴原告受損害，反訴原告依民法第179條規
    定，自得請求被告返還每日8,050元相當於租金之不當得利
    。退步言之，縱鈞院認系爭廠房租賃契約業經反訴被告合法
    解除，受領時之價額即為兩造原約定之租金即每月241,500
    元即每日8,050元，反訴原告依民法第259條第3款規定或依
    民法第179條等規定，亦得請求反訴被告返還自109年9月1日
    起至遷讓系爭廠房時止使用系爭廠房之價額或不當得利，請
    擇一為有利反訴原告之認定。
　⒋另反訴被告以其營業利益損失主張抵銷云云，因反訴被告在1
    09年12月4日就表示要解除契約，不管解除的效力如何，反
    訴被告顯然在109年12月4日之後就不曾為積極使用廠房營業
    的行為，所以反訴被告顯然在109年12月4日之後，並無因不
    得使用系爭廠房營業的營業損失可言等語。
  ㈢反訴被告聲明求為判決反訴原告之訴駁回，如受不利判決願
    供擔保聲請宣告免為假執行。答辯略以：
  ⒈對於反訴原告依民法第767條規定，請求反訴被告應自系爭廠
    房遷出，將系爭廠房返還反訴原告一節，反訴被告不爭執。
    但在終止租約之前，反訴原告沒有提供工廠登記應檢附的租
    賃契約，以致於無法申請工廠登記及辦理污水連接納管使用
    ，反訴原告此部分給付義務的欠缺，使得反訴被告的租賃目
    的不達，所以在終止租約前，反訴被告沒有給付租金之義務
    。
　⒉另在終止租約以後，反訴被告以營業利益之損失與反訴原告
    相抵銷，亦即自109年12月4日終止租約以後到110年10月3日
    ，10個月之營業損失共660萬元範圍內，以民事辯論意旨狀
    之送達作為抵銷意思表示之通知，再於言詞辯論期日為此通
    知（111年4月13日），並就反訴原告主張之金額部分予抵銷
    ，其餘部分保留請求。
　⒊縱認反訴被告應給付占用期間之不當得利，反訴被告之機器
    設備雖堆置於系爭廠房內，但因無法作為營業使用，真正使
    用只有一部份，其餘部分在契約終止後就未繼續使用，故應
    以反訴被告實際占用範圍為計算基準。又反訴原告租金之請
    求，依法應以申報地價或公告地價為土地租金之計算標準。
    至於反訴原告請求租金加計5%營業稅一節，既然不是依照租
    賃契約而為請求，就沒有營業稅的問題等語。
三、兩造經本院整理及協議簡化爭點，同意成立爭點整理協議如
    下：
  ㈠不爭執事項：
  ⒈原告與被告興雨公司之代理人王金種於109年8月4日簽訂租賃
    契約，承租標的為門牌號碼彰化縣○○鎮○○○○○○路0號廠房（
    彰化縣○○鎮○○段000○號建物，下稱系爭廠房），租金每月23
    萬元，押租金46萬元。此契約從109年9月1日起生效，原告
    承租系爭廠房作為營業之用。
  ⒉原告與興雨公司負責人王冠雄之配偶（即興雨公司之代理人
    ）邢艷、訴外人陳祈男協商同意後，原告於109年8月下旬起
    將機械設備陸續搬入系爭廠房組裝，並自109年9月1日起開
    始計收租金。
  ⒊原告搬遷支出之費用777,180元，包括：
    ⑴原證3搬運費用194,000元。
    ⑵原證4組裝費用403,180元（不包括冷卻機空桶機組60萬元
      ）。
    ⑶原證5鍋爐配管工程13萬元。
    ⑷東和實業社風管配置5萬元。
  ⒋原告已給付押租金46萬元，並給付109年9月份租金14萬元（
    至於當月份租金是否以14萬元計算，兩造則有爭執）。
  ⒌原告所為解除契約之意思表示：
    ⑴原告以被告王金種未依租約給付與債之本旨相符之廠房予
      原告使用，且被告王金種拒絕給付而為不完全給付為由，
      對於被告王金種以起訴狀繕本契約送達（109年12月4日）
      為解除契約之意思表示到達。
    ⑵原告以被告興雨公司債務不履行為由，對於被告興雨公司
      於110年3月24日言詞辯論期日，當庭對被告興雨公司訴訟
      代理人為解除契約之意思表示到達。
  ⒍反訴原告所為之意思表示：
    ⑴以反訴被告未給付租金為由，以反訴狀繕本送達（110年8
      月19日送達，卷261頁），向反訴被告表示：①就反訴原告
      之押租金債務46萬元，抵銷同額之反訴被告租金債務（10
      9年9月101,500元，10月241,500元，11月117,000元，卷3
      45頁）。②反訴被告應於反訴狀繕本送達後14日內清償租
      金，如未清償，將依民法第440條第2項終止租約。
    ⑵110年10月5日提出反訴準備一狀，以反訴被告仍未給付租
      金為由，依民法第440條第2項所為終止系爭租賃契約之意
      思表示，於同年月13日到達反訴被告（卷283頁）。
   7.反訴被告應自系爭廠房遷出，將該廠房返還反訴原告。
  ㈡爭執事項：
  ⒈原告主張原告與興雨公司合意將109年9月份租金減為14萬元
    ，有無理由？原告又主張若認為沒有合意減租為14萬元，因
    被告興雨公司沒有提供合於使用收益之標的物，主張同時履
    行抗辯，拒絕給付9月份剩餘租金，有無理由？
  ⒉出租人是否因未能處理與第三人陳祈男間就租賃標的物用電
    設備破壞及廢棄物清除等爭議，致未依租約給付與債之本旨
    相符之廠房予原告使用，而有債務不履行之情形？
  ⒊原告先位之訴，主張被告興雨公司有前項債務不履行之情形
    ，解除租賃契約，請求被告興雨公司給付1,897,180元（包
    括：返還押租金及租金46萬元，所受搬遷費用損害777,180
    元，開業遞延1個月之營業損失即所失利益66萬元），有無
    理由？
  ⒋原告備位之訴，主張被告王金種係無權代理興雨公司與原告
    簽訂租賃契約，依民法第110條規定，請求被告王金種賠償１
    ,437,180元（包括：所受搬遷費用損害777,180元，開業遞
    延1個月之營業損失即所失利益66萬元），有無理由？
  ⒌反訴原告請求反訴被告應給付反訴原告2,579,750元，及附表
    所示利息起算日起至清償日止，按年息5%計算之利息，以及
    自110年10月6日起至遷讓系爭廠房之日止，按日給付反訴原
    告8,050元，有無理由？
四、得心證之理由：
  ㈠本訴部分:
　⒈查原告與被告興雨公司於109年8月4日簽訂租賃契約，原告向
    被告承租系爭廠房全部做為營業之用，自109年9月1日起生
    效，約定租金每月23萬元，押租金46萬元之事實，為兩造所
    不爭執，並有租賃契約初約可佐，應堪信為真實。又查，原
    告給付被告興雨公司押租金46萬元，109年9月份租金僅給付
    14萬元一節，為兩造所不爭執，原告雖主張雙方有約定該月
    租金另有約定為14萬元云云，然其提出之LINE對話擷圖（卷
    227頁），均無提及租金減為14萬元之約定情形，反倒是原
    告與邢艷於109年10月19日之LINE對話擷圖（卷235頁），邢
    艷向原告表示:「巫先生您好，大家之前協議好的租金只要
    按時給付就OK。我們沒有提高租金的意思，只是9月我們只
    有收到一半，10月您又來與我們講說20萬，我們才會這樣…
    」等語，原告則稱:「九月份我做補貼租金是因為商鉅未處
    理完後續作業，十月開始原租戶也無法完成清理」等語，顯
    見興雨公司與原告之間並無將109年9月租金由23萬元減為14
    萬元之約定，故原告主張其與興雨公司合意將109年9月份租
    金減為14萬元，即非有據，未能採信。
　⒉又查，被告先已將系爭廠房連同土地出租予訴外人商鉅國際
    有限公司等（商鉅國際有限公司之法定代理人為陳祈男，同
    時為王冠國際開發有限公司、鼎勝開發實業有限公司、大欣
    開發國際實業有限公司等之共同代理人，下稱商鉅公司等）
　　，租賃期間108年2月28日起至110年5月30日止之事實，有公
    證書、廠房土地租賃契約書（卷127-147頁）可證。又上開
    租賃契約因故提前終止，原告與被告興雨公司代理人邢艷、
    訴外人陳祈男協商同意後，原告於109年8月下旬起將機械設
    備陸續搬入系爭廠房組裝，陳祈男預計於109年8月31日搬遷
    完畢，惟事後陳祈男要求延至9月30日，然至10月8日為止，
    陳祈男仍未完成搬遷等情，有上開三人之LINE對話擷圖（卷
    227頁）可憑。又邢艷於109年10月2日向原告稱:「巫先生早
    ，我們已委託爸爸全全（按:應為「權」字之誤寫）代理」
    （卷235頁，原告與邢艷之LINE對話擷圖），王金種於109年
    10月19日向原告表示:「巫先生你自己去想辦法，我不可能
    出租，太複雜了…當初答應要讓你先搬進去的事，不是我，
    特先敘明，後來我知道這件事，方知你們三人已經協調，在
    仲介處我有跟你報名聲明與房客之契約是明年5月30日，你
    也心知肚明，而且閣下也明確表示不急，東西可以讓對方放
    在廠房外，這是我們當面約定，而今你卻逼我簽約要跑流程
    ，這犯罪行為怎麼可以叫我承擔，事情經過你很清楚，現在
    出爾反爾要如何收場，而且陳先生對於廠房用電設備破壞從
    修近200萬廢棄物清除要150萬這些費用沒處理根本就是沒辦
    法」等語（卷229頁，原告與王金種於109年10月19日之LINE
    對話擷圖），以及109年10月19日原告向邢艷表示:「…你委
    託你爸爸全權處理，我也配合等著，現在你爸爸又說不租了
    ，當下我也不知道該怎麼辦，還是問你比較清楚，邢小姐是
    否還願意出租給我，我不想浪費時間，租金可以再議」，邢
    艷回復稱:「巫先生您好，大家之前協議好的租金只要按時
    給付就OK。我們沒有提高租金的意思，只是9月我們只有收
    到一半，10月您又來與我們講說20萬，我們才會這樣。當然
    大欣的部分，從頭到現在您都知道發生了什麼，我們也沒有
    隱瞞您任何事項，爸爸目前也在積極處理這一塊，但最終什
    麼時候可以完全處理到好我們也沒辦法給你一個準確的時間
    ，但是如果因為這點你不能簽合約，也不付租金，那我們也
    不可能無償提供給您存放機器設備。周末我先生有跟爸爸一
    起去工廠，你們也應該都在，大家也都講得很清楚，如果23
    號大欣可以處理到好那當然OK，如果一直拖著呢?也請您思
    考現狀，看適不適合在這樣繼續拖下去」，原告續稱:「…九
    月份我做貼補租金是因為商鉅未處理完後續作業，十月開始
    原租戶也無法完成清理，間接得知你們也未簽訂終止合約，
    依法租金應由原租戶承擔支付責任才對…而今我期盼陳先生
    能順利完成清理作業和修繕歸還，清償屬於其合約期間之租
    金，而我也能在法律的保障下繳交租金」等語（卷235頁，
    原告與邢艷之LINE對話擷圖），足證被告王金種當時仍為被
    告興雨公司之代理人，且原本計畫在商鉅公司等於109年8月
    31日遷出系爭廠房後，原告即得自109年9月1日起接續承租
    系爭廠房並為使用收益，然因商鉅公司等遲至109年10月中
    旬仍未能完成搬遷，且造成系爭廠房用電設備損害及廢棄物
    堆置等問題，產生高額之清理及修繕費用均未解決，以致被
    告興雨公司無法提供符合營業使用狀態之系爭廠房予原告，
    並有照片可佐（卷77頁），此應為原告與被告興雨公司訂約
    時所始料未及，則被告興雨公司當無可歸責原因，應可認定
    。
　⒊按租賃物因不可歸責於雙方當事人之事由而毀損，致全部不
    能為約定之使用收益者，當事人間之法律關係，因其租賃物
    是否尚能修繕而異。其租賃物已不能修繕者，依民法第225
    條第1項、第266條第1項之規定，出租人免其以該物租與承
    租人使用收益之義務，承租人亦免其支付租金之義務，租賃
    關係即當然從此消滅（最高法院30年渝上字第345號民事判
    決先例可參）。次按，雙務契約因不可歸責於雙方當事人之
    事由，致一方給付不能，而他方已就該部分為對待給付者，
    得依不當得利之規定，請求返還（民法第266條第2項），無
    待乎契約當事人另為解除權之行使（最高法院85年度台上字
    第1009號判決可參）。經查:
　　⑴依前所述，被告興雨公司雖於109年8月底將系爭廠房交付
      原告，租賃契約自109年9月1日起生效，然因訴外人商鉅
      公司等遲至109年10月中旬仍未能完成搬遷，且造成系爭
      廠房用電設備損害及廢棄物堆置等問題，產生高額之清理
      及修繕費用均未解決，以致被告興雨公司無法提供符合營
      業使用狀態之系爭廠房予原告，應認屬不可歸責雙方事由
　　　。又系爭廠房之課稅現值為2,991,400元一節，有房屋稅
      繳款書在卷可證（卷243頁），而被告興雨公司評估系爭
      廠房用電設備修復需200萬元，廢棄物清除需150萬元等情
      ，亦有前揭LINE對話擷圖可佐，由此可知，系爭廠房之修
      繕費用需約350萬元，已高於系爭廠房之價值，顯然回復
      有重大困難而應認已不能修繕，致被告興雨公司給付不能
      ，縱使興雨公司事後已將廢棄物清除，然用電設備仍無從
      修復以供營業之用，亦同樣為給付不能，則依上開說明，
      被告興雨公司免其以系爭廠房租予原告使用收益之義務，
      原告亦免支付租金之義務，雙方間之租賃關係歸於消滅。
　　⑵原告雖主張有可歸責興雨公司事由致給付不能等語，然與
      上開事實不符，未能採取，故原告因此主張終止或解除租
      約並請求賠償已支出搬遷費用777,180元以及營業收入損
      失66萬元等語，即與前開規定不符，為無理由，不能准許
      。另原告主張依不當得利，請求返還已給付之押租金46萬
      元等語，則與民法第266條第2項規定相符，核屬有據，應
      予准許。
　⒋從而，原告先位之訴，請求被告興雨公司應將受領之押租金4
    6萬元返還原告，為有理由，應予准許。至於原告主張被告
    興雨公司有可歸責之事由存在，而應負債務不履行之損害賠
    償責任云云，與事實不符，要難採認，故原告請求被告賠償
    已支出搬遷費用777,180元以及營業收入損失66萬元，均屬
    無據，不能准許，應予駁回。另被告興雨公司雖抗辯以原告
    應給付之同額租金債務（109年9月份101,500元、109年10月
    份241,500元、109年11月份117,000元）與返還46萬元之債
    務相抵銷等語，然原告免為給付租金之義務，已如前述，則
    被告興雨公司所為上開抵銷抗辯，即屬無據，未能採取。
　⒌另原告備位之訴請求被告王金種賠償1,437,180元部分，因王
    金種係興雨公司之代理人，且興雨公司並無可歸責原因，不
    負損害賠償責任，均已如前述，故原告請求被告王金種賠償
    已支出搬遷費用777,180元以及營業收入損失66萬元，均非
    有據，不能准許，應予駁回。
　⒍綜上所述，原告請求被告興雨公司給付46萬元及自追加起訴
    狀繕本送達之翌日即110年1月21日起至清償日止，按年息百
    分之五計算之利息，為有理由，應予准許。其餘先位之訴及
    備位之訴請求均無理由，應予駁回。
　⒎原告勝訴部分，所命給付金額未逾50萬元，依民事訴訟法第3
    89條第1項第5款之規定，應依職權宣告假執行，併依同法第
    392條第2項規定，依被告聲請宣告被告如預供相當之擔保金
    額後，得免為假執行。至於原告敗訴部分，其餘假執行之聲
    請即因訴之駁回而失所依附，應一併駁回之。
　⒏本件事證已經明確，兩造其餘攻擊防禦方法，經審酌後認為
    對判決結果不生影響，就不再逐一論列。
　⒐訴訟費用負擔之依據:民事訴訟法第79條。　　　
  ㈡反訴部分:
  ⒈反訴原告雖主張反訴被告積欠109年9月部分租金及自109年10
    月至110年10月5日終止租約為止之全部租金，加計營業稅後
    數額應為3,039,750元等語，然系爭廠房因不可歸責於雙方
    當事人之事由而給付不能，租賃關係業已消滅，反訴被告免
    為給付租金之義務，均已如述（見本訴部分⒊之理由），
　　故反訴原告主張基於租賃契約法律關係及民法第229條第1項
    、第233條第1項、第203條等規定，請求反訴被告給付租金2
    ,579,750元，及附表二所示利息起算日起至清償日止，按年
    息5%計算之利息，均屬無據，不能准許。
　⒉反訴原告請求反訴被告應自系爭廠房遷出，將系爭廠房返還
    反訴原告一節，既為反訴被告所不爭執，且兩造間之租賃關
    係已歸於消滅，已如前述，則反訴原告依民法第767條第1項
    前段規定而為此部分請求，為有理由，應予准許。
　⒊反訴原告另主張反訴被告積欠租金已逾2個月租金數額，經催
    告後仍未給付，依民法440條第2項規定於110年10月5日終止
    契約，反訴原告占有系爭廠房即無法律上原因受有相當於租
    金之不當得利等語，惟反訴被告依民法第266條第1項前段規
    定免為給付租金之義務，且兩造間之租賃關係已歸於消滅，
    已如前述，故反訴原告依民法440條第2項規定終止租約，與
    法不符，固無理由，惟按無法律上之原因而受利益，致他人
    受損害者，應返還其利益。雖有法律上之原因，而其後已不
    存在者，亦同。民法第179條定有明文。又無權占有他人建
    物或土地，依社會通常觀念，可獲得相當於租金之不當得利
    ，所有權人自得請求返還。經查:
　　⑴查兩造間租賃契約因不可歸責於契約當事人雙方之事由，
      致給付不能，租賃契約歸於無效，故反訴被告自109年9月
      1日起即無權占有系爭廠房，是其受該占有之利益，致原
      告受損害，則原告依民法第179條前段規定，請求反訴被
      告返還其對系爭廠房之占有利益，雖屬有據，惟系爭廠房
      並不符合營業使用狀態，反訴被告亦無法用以營業獲取利
      潤，因此不得逕以租賃契約之租金作為不當得利之計算基
      準，反訴原告主張應按租賃契約之租金計算，即非可採。
　　⑵按城市地方房屋之租金，依土地法第97條第1項規定，以不
      超過土地及其建築物申報總價額年息百分之十為限。所謂
      土地及建築物之總價額，依土地法施行法第25條規定，土
      地價額，依法定地價，建築物價額，依該管縣市地政機關
      估定之價額。而法定地價，依土地法第148條規定，係土
      地所有人依該法規定所申報之地價。目前縣市地政機關並
      未依土地法施行法之規定辦理房價之估定，僅得以建物之
      課稅現值計算或評定現值計算建物價額。查系爭廠房坐落
      彰化縣○○鎮○○段000地號，其所在地理位置位於工業東二
      路，附近工廠林立，商業並不繁榮等情，有Google地圖可
      參，則原告就系爭房屋所受相當於租金之利益，應以土地
      申報地價及建物現值總和年息4%計算為適當。又查，系爭
      廠房課稅現值為2,991,400元（卷243頁），面積為1108.7
      平方公尺，且系爭廠房坐落之土地（即彰化縣○○鎮○○段00
      0地號土地）於111年之申報地價為每平方公尺336元，有
      建物登記第二類謄本、土地登記第二類謄本可憑（卷385
      、381頁），依此核算系爭廠房每日之損害金額，應為369
      元｛計算式:（土地及其建築物兩者之申報總額即（1108.7
      ㎡×336元＋2,991,400元）×4%÷365＝369。元以下四捨五入｝
      。故反訴原告請求反訴被告自109年9月1日起至遷讓返還
      系爭廠房之日止，按日給付369元，為有理由，應予准許
      ；其餘逾此範圍之請求，則無理由，應予駁回。
　⒋綜上所述，反訴原告請求反訴被告自系爭廠房遷出，將系爭
    廠房返還反訴原告，及自109年9月1日起至遷讓返還系爭廠
    房之日止，按日給付反訴原告369元，為有理由，應予准許
    ；其餘請求均無理由，應予駁回。另反訴被告雖抗辯以反訴
    原告應賠償同額之營業收入損失債務，與上開不當得利債務
    相抵銷等語，然反訴原告並無賠償反訴被告營業收入損失之
    義務，已如前述，故反訴被告上開所為抵銷抗辯，即屬無據
    ，未能採取。
　⒌反訴原告勝訴部分，兩造均陳明願供擔保聲請宣告假執行及
    免為假執行，均核無不合，爰分別酌定相當金額供擔保後得
    為假執行或免為假執行。至於反訴原告敗訴部分，其餘假執
    行之聲請即因訴之駁回而失所依附，應一併駁回之。
　⒍本件事證已經明確，兩造其餘攻擊防禦方法，經審酌後認為
    對判決結果不生影響，就不再逐一論列。
　⒎反訴訴訟費用負擔之依據:民事訴訟法第79條。　
中　　華　　民　　國　　111 　年　　5 　　月　　4 　　日
                  民事第二庭    法　官　陳弘仁
以上正本係照原本作成。
如對判決上訴，應於判決送達後20日內向本院提出上訴狀。如委
任律師提起上訴者，應一併繳納上訴審裁判費。
中　　華　　民　　國　　111 　年　　5 　　月　　4 　　日
                                書記官　許雅涵
附表一:原告訴之聲明
⑴先位聲明： 　被告興雨公司應給付原告1,897,180元，及自追加起訴狀繕本送達之翌日（即110年1月21日）起至清償日止按年息百分之五計算之利息，併願供擔保請准宣告假執行。 ⑵備位聲明： 　被告王金種應給付原告1,437,180元，及自起訴狀繕本送達之翌日（即109年12月5日）起至清償日止按年息百分之五計算之利息，併願供擔保請准宣告假執行。 

附表二: